臺灣高等法院臺中分院刑事判決　　 95年度上更(一)字第260號
上　訴　人
即　被　告　丁○○
　　　　　　乙○○
共　　　同　洪嘉鴻律師
選任辯護人　鄭晃奇律師
上　一　人　劉憲璋律師
選任辯護人
上列上訴人因偽造有價證券等案件，不服臺灣苗栗地方法院91年
度訴字第418號中華民國92年8月12日第一審判決（起訴案號：臺
灣苗栗地方法院檢察署88年度偵字第5643號），提起上訴，及經
移送併案審理（同署案號：93年度偵字第1307號、93年度偵字第
60號、92年度他字第171號），經最高法院發回，本院更審判決
如下：
    主  文
原判決撤銷。
丁○○、乙○○共同連續意圖供行使之用，而偽造有價證券，各
處有期徒刑參年肆月。附表三所示偽造「大湖全民醫院丙○○」
名義之支票、附表四偽造之本票；苗栗縣大湖地區農會八十四年
七月二十一日支票存款開戶申請及約定書上偽造「丙○○」之署
押兩枚、「丙○○」之印文參枚、偽造「丙○○」之印章壹顆；
八十四年三月十四日與八十四年七月十九日租賃合約書上偽造之
「己○○」署押肆枚、印文肆枚、偽刻之「己○○」之印章壹顆
均沒收。
    事      實
一、丁○○於民國（下同）82年間獨資創立位於苗栗縣大湖鄉○○路48之5號之大湖全民醫院（以下稱全民醫院）後，為符
    合相關之醫療法規，於82年7月間以每月底薪新台幣（下同
    ）25萬元（連同獎金等可月領28萬元），聘請庚○○擔任全
    民醫院之院長，負責對外代表全民醫院。惟實際上仍由丁○○與其妻乙○○共同掌理全民醫院之行政、財務及庶務等工
    作。丁○○為業務之需要，徵得庚○○之同意，以全民醫院
    及庚○○之名義，先於82年10月28日，向新竹區中小企業銀
    行卓蘭分行大湖辦事處（已變更組織為新竹國際商業銀行大
    湖分行，以下簡稱新竹商銀大湖分行），申借信用貸款3百
    萬元，且為員工薪資轉帳之便，庚○○乃同意開立戶名及代
    表人為全民醫院及庚○○，帳號為060226之9號之支票存款
    帳戶；再於83年6月11日，向中央信託局新竹分局（以下簡
    稱中信局新竹分局），申請開立戶名及代表人亦為全民醫院
    及庚○○，帳號為207之7號（後更改為207之6號）之支票存
    款戶。在庚○○擔任全民醫院院長期間，丁○○、乙○○夫
    妻2人均以丁○○個人名義開立支票，以支付全民醫院之相
    關開銷，未曾以全民醫院及庚○○之名義，開立新竹商銀大
    湖分行或中信局新竹分局之支票，以支付全民醫院之開銷，
    而庚○○亦自行保管全民醫院之大印及個人私章。
二、嗣於83年7月1日庚○○卸任院長乙職後，丁○○以每月底薪
    15萬元（連同獎金可月領20萬至25萬元），改聘請丙○○擔
    任全民醫院院長，負責對外代表全民醫院。惟實際上全民醫
    院之行政、財務及庶務等工作仍由丁○○與其妻乙○○共同
    掌理，並持有前開新竹商銀大湖分行及中信局新竹分局帳戶
    往來使用之全民醫院及丙○○印章。丁○○又於83年間獨資
    於苗栗縣卓蘭鎮上新里7之1號創立群民診所，並自84年3 月
    間起聘僱己○○為群民診所之負責醫生，負責對外代表群民
    診所，惟實際上仍由丁○○與乙○○共同掌理群民診所之行
    政、財務及庶務等工作。惟丁○○因其本身所經營之建築事
    業等行業，因經營不善發生虧損而需款孔急，復因其原所持
    以使用之前開全民醫院及丙○○名義之新竹商銀大湖分行及
    中信局新竹分局之支票，已不足以支應全民醫院及其個人事
    業上所需使用之款項支出，竟未經丙○○、己○○之同意，
    與乙○○共同基於偽造有價證券、私文書與行使偽造有價證
    券、私文書之概括犯意連絡，分別為下列之行為：
（一）先於83年11月4日未經丙○○之同意，在全民醫院內，以
      「全民醫院、丙○○」之名義，與尚輝租賃股份有限公司
      （下稱尚輝公司）之代表職員甲○○，就全民醫院之醫療
      器材訂立租賃合約書（一式二份），並以丁○○、乙○○
      及丁○○所經營之勝興砂石行為連帶保證人，由丁○○在
      該二份租賃合約書蓋上「全民醫院」之印文，及盜用「丙○○」前開私章蓋在該二份租賃合約書上，用以表示「全
      民醫院、丙○○」同意簽立前開租賃合約書；且未經丙○○之同意，由丁○○同時、同地在如附表四編號1、2所示
      之本票之發票人處，於每張本票上分別蓋上「全民醫院」
      之印文2枚及盜蓋「丙○○」前開私章印文2枚（該2張本
      票上尚有共同發票人丁○○、乙○○及丁○○所經營之勝
      興砂石行），而偽造「全民醫院、丙○○」同意為前開2
      張支票之共同發票人，待上開2張本票偽造完成後，丁○○、乙○○即將前開所訂立之租賃合約書中之1份，連同
      如附表四編號1、2所示之2張本票交予甲○○，並由甲○○持回由尚輝公司收執，而行使之，足以生損害於丙○○
      及尚輝公司。
（二）再於84年3月14日未經己○○之同意，先偽刻「己○○」
      之印章1顆後，在大湖全民醫院內，以群民診所之名義，
      與尚輝公司之代表職員甲○○、李穎頻就群民診所之醫療
      器材訂立租賃合約書（一式二份），並以丁○○、乙○○
      為連帶保證人，而分別蓋上「群民診所」之印文共2枚，
      及由乙○○偽簽「己○○」之署押共2枚，暨蓋上偽造之
      「己○○」印文共2枚在該二份之租賃合約書上，用以表
      示「群民診、己○○」同意簽立前開租賃合約書；且未經
      己○○、丙○○之同意，同時在如附表四編號3所示之本
      票發票人處，蓋上「群民診所」、「全民醫院」之印文各
      2 枚、盜蓋「丙○○」前開私章印文3枚、「己○○」前
      開偽造印文2枚、再由乙○○偽造「丙○○」、「己○○
      」之署押各1枚（該本票尚有共同發票人丁○○、乙○○
      ）後，丁○○、乙○○即將前開所訂立之租賃合約書中之
      1 份連同該張本票交予甲○○、李穎頻，並由甲○○、李
      穎頻持回由尚輝公司收執，而行使之，足以生損害於己○○、丙○○及尚輝公司。
（三）又於84年7月19日未經己○○之同意，持前開偽刻己○○
      之印章1顆，在大湖全民醫院內，以「群民診所、己○○
      」之名義，與尚輝公司之代表職員甲○○、李穎頻就群民
      診所之醫療器材訂立租賃合約書（一式二份），並以丁○○、乙○○為連帶保證人，而分別蓋上「群民診所」之印
      文共2枚，及由乙○○偽簽「己○○」之署押共2枚，暨蓋
      上偽造之「己○○」印文共2枚在該二份之租賃合約書上
      ，用以表示「群民診、己○○」同意簽立前開租賃合約書
      ；且未經己○○、丙○○之同意，同時在如附表四編號4
      所示之本票發票人處，蓋上「群民診所」、「全民醫院」
      之印文各2枚、盜蓋「丙○○」前開私章印文3枚、「己○○」前開偽造印文2枚、再由乙○○偽造「己○○」之署
      押各1枚（該本票尚有共同發票人丁○○、乙○○）後，
      丁○○、乙○○即將前開所訂立之租賃合約書中之1份連
      同該張本票交予甲○○、李穎頻，並由甲○○、李穎頻持
      回由尚輝公司收執，而行使之，足以生損害於己○○、丙○○及尚輝公司。
（四）另於84年7月21日推由丁○○指示大湖全民醫院內不知情
      之某不詳姓名之員工，前往某不詳刻印店刻大湖全民醫院
      之大印1顆，同時偽造丙○○私章1顆後，親自前往大湖農
      會，填寫支票存款開戶申請及約定書，並在上面偽造「丙○○」之簽名2枚，蓋上偽造「丙○○」之印章3枚，與「
      全民醫院」之印文3枚後，持向櫃檯不知情之職員吳春枝
      辦理開立戶名為「全民醫院丙○○」（帳號：581之2號）
      之支票存款帳戶而行使之，足以生損害於丙○○及大湖農
      會對於支票存款帳戶開立審查之正確性；嗣丁○○於順利
      領用前開大湖農會之支票後，乃與乙○○共同基於偽造有
      價證券及行使之概括犯意聯絡，於未獲丙○○之授權下，
      自84年8月間起，使用前開偽造之丙○○印章與全民醫院
      之印章，連續偽造如附表三所示之支票對外行使。
三、案經丙○○、己○○分別訴請臺灣苗栗地方法院檢察署檢察
    官偵查起訴及移送併案審理。
    理      由
壹、證據能力方面：
一、按中華民國92年1月14日修正通過之刑事訴訟法施行前，已
    繫屬於各級法院之案件，其以後之訴訟程序，應依修正刑事
    訴訟法終結之。但修正刑事訴訟法施行前已依法定程序進行
    之訴訟程序，其效力不受影響，刑事訴訟法施行法第7條之3
    定有明文。又按交互詰問程序，乃事實審法院就當事人、代
    理人、辯護人或輔佐人，聲請傳喚之人證，或法院依職權傳
    喚之人證，於調查證據程序中，藉由當事人間對人證各為交
    相詢問之對立辯證，以辯明供述證據真偽，而達發現實體真
    實。茍當事人未聲請法院傳喚人證，法院復因待證事實已臻
    明瞭，而未依職權再行傳喚業經前審或第一審合法調查之人
    證，即不生未踐行交互詰問程序之違法。再按按被告以外之
    人於審判外之陳述，雖不符前4條之規定，而經當事人於審
    判程序同意作為證據，法院審酌該言詞陳述或書面陳述作成
    時之情況，認為適當者，亦得為證據；當事人、代理人或辯
    護人於法院調查證據時，知有第159條第1項不得為證據之情
    形，而未於言詞辯論終結前聲明異議者，視為有前項之同意
    ，刑事訴訟法第159條之5定有明文。本案之證人即被害人丙○○、己○○及證人甲○○、李穎頻、郭夢玲等人於苗栗縣
    調查站中所為之陳述，固均為審判外之陳述而屬傳聞證據，
    惟被告丁○○、乙○○及其辯護人、檢察官均就前開審判外
    之陳述，於原審及本院審理中均不爭執其證據能力，復未曾
    於言詞辯論終結前聲明異議，而本院審酌上開陳述作成時之
    情況，並無違法取證之瑕疵，認以之作為證據為適當，揆諸
    上開規定，本案證人即被害人丙○○、己○○及證人甲○○
    、李穎頻、郭夢玲等人於苗栗縣調查站中所為之陳述，及被
    害人丙○○於偵查中本於被害人之地位所為之指述，自均有
    證據能力。
二、再按被告以外之人於偵查中向檢察官所為之陳述，除顯有不
    可信之情況外，得為證據，刑事訴訟法第159條之1第2項亦
    定有明文。本件證人黎維炎、黃碧智、郭曉玲、李秀月、林
    碧玉、莊鼎火等人於偵查中向檢察官所為之陳述，已依法具
    結，本院查無顯不可信之情況，且被告等2人及其辯護人、
    檢察官均就證人黎維炎、黃碧智、郭曉玲、李秀月、林碧玉
    、莊鼎火等人此部分之證述，於原審及本院審理中均不爭執
    其證據能力，復未曾於言詞辯論終結前聲明異議，而本院審
    酌上開陳述作成時之情況，認證人黎維炎、黃碧智、李秀月
    、郭曉玲、林碧玉、莊鼎火等人於偵查中之證述有證據能力
    。
三、按現行刑事訴訟法第287條之2規定「法院就被告本人之案件
    調查共同被告時，該共同被告準用有關人證之規定」，即共
    同被告對於其他共同被告之案件而言，為被告以外之第三人
    ，本質上屬於證人，為確保被告對證人之對質詰問權，證人
    於審判中，應依法定程序，到場具結陳述，並接受被告之詰
    問，其陳述始得作為認定被告犯罪事實之判斷依據。本件證
    人即共同被告丁○○於本院95年11月1日審理時以證人身分
    作證，並經交互詰問，已確實保障被告乙○○之訴訟權；又
    被告丁○○、乙○○於本院審理時，對彼此於本件案件中所
    為之供述，均表示無意見，且無對共同被告為對質詰問之請
    求，因此，本院就共同被告間之供述，已予共同被告間有對
    質詰問之機會，故本院就共同被告間所為證據調查之程序，
    業已踐行法定之程序，本院認本件以共同被告之陳述作為證
    據為適當，合先敘明。
貳、論罪科刑所憑之證據及理由：
一、訊據上訴人即被告（下稱被告）丁○○、乙○○均矢口否認
    上揭犯行，均辯稱：全民醫院於大湖農會所開立之帳戶，係
    由被告丁○○與告訴人丙○○共同前往農會辦理開戶手續，
    因告訴人丙○○急於返回醫院看診，才由被告丁○○代為簽
    名完成開戶；且金融機關之開戶手續均要求本人親自辦理，
    並無同意他人代替開戶之情形，如告訴人丙○○本人未到大
    湖農會現場表明要開戶，農會人員豈會同意由被告丁○○代
    替簽名開戶，且告訴人丙○○亦自承先前未曾因其他事務交
    付身份證，則被告丁○○又如何取得告訴人丙○○之身份證
    影本，為告訴人開戶？又渠等固有與尚輝公司簽訂前開租賃
    合約書，並開立相關之本票予尚輝公司之情事，然渠等事先
    均有告知丙○○、己○○2人該貸款之情事，並經其2人同意
    下所為，渠等並無任何偽造、行使私文書及有價證券之行為
    。雖被告丁○○固有簽立一紙切結書交予告訴人丙○○，並
    載明未經告訴人丙○○之同意而簽立支票等語；惟被告丁○○簽立該紙切結書之目的，係基於與告訴人丙○○之約定，
    所有以告訴人丙○○名義簽發之支票均由被告丁○○負責，
    告訴人丙○○無需承擔債務，係為防堵持票人對告訴人丙○○為騷擾行為，乃特別出具該切結書作為告訴人丙○○之護
    身符。設非伊等與告訴人丙○○間事前有協商開立支票之默
    契存在，彼此信任，以被告丁○○之智識經歷，豈有可能於
    犯罪後自行書立如此不利之文件交付予告訴人丙○○，況所
    有以告訴人丙○○名義所簽發之支票確實均由被告丁○○自
    行付款兌現或收回處理，並未造成告訴人丙○○之損失，更
    足以證明被告丁○○仍有資力處理債務，並無偽造告訴人丙○○支票之必要。末查，渠等與告訴人丙○○夫婦間尚有數
    百萬元之私人債務未解決，告訴人丙○○一再向渠等催討，
    本案應係告訴人丙○○藉刑事案件威逼渠等清償債務之手段
    ，渠等並無公訴人起訴之犯行云云。
二、惟查：
（一）有關83年11月4日、84年3月14日及84年7月19日與尚輝公
      司訂立租賃合約書與偽造本票事實部分：
    (1)被告丁○○於苗栗縣調查站時供稱：我曾於82年在大湖鄉
      創設全民醫院，83年在卓蘭鎮開設群民診所，該醫院及診
      所均係我獨資開設。我於83年7、8月間聘請丙○○擔任全
      民醫院院長，另於84年4月間聘請己○○擔任群民診所之
      負責人，黃、蕭2人名義是醫院及診所之負責人，但醫院
      及診所之帳務實際上均由我太太乙○○負責掌管。全民醫
      院及群民診所業務往來帳款、支票開立及收受均由乙○○
      綜理。我確實於83年11月間與尚輝公司甲○○訂立醫療器
      材租賃契約，我將全民醫院之醫療器材質押予尚輝公司，
      向尚輝貸款週轉。如附表四編號1、2所示之本票，是我以
      全民醫院醫療器材向尚輝公司質押借款，該2張本票係由
      我太太乙○○開立予尚輝公司的。丙○○事前應該知道我
      利用全民醫院醫療器材向租賃公司質押借款，至於向哪家
      租賃公司借款及相關借款手續，丙○○則不知情，都係由
      乙○○負責辦理，所以乙○○開立該2張本票時，丙○○
      並不知情。「全民醫院」及「丙○○」印章是由我太太乙○○保管，作為申請健保費、銀行往來及對外行文之印章
      ，我及我太太開立如附表四編號1、2所示之本票予尚輝公
      司時，丙○○應該不知情。我確實於84年3月14日及84 年
      7月19日與尚輝公司訂定群民診所醫療器材租賃契約，目
      的是向尚輝公司貸款週轉，貸款金額為367萬5千元及517
      萬5千元，如附表四編號3、4所示之本票係我太太乙○○
      開立予尚輝公司的，我開立該2張本票時，己○○及丙○○應該不知情，至於丙○○之簽名，我確信非他本人所親
      自簽署，而己○○之簽名，我則不確定是否為他本人所親
      自簽的等語（見93年度偵字第1307號卷第13至17頁）。
    (2)被告乙○○於苗栗縣調查站時供稱：82年間我與我先生丁○○在大湖鄉創設全民醫院，另於83年在卓蘭鎮開設群民
      診所，該醫院及診所均係我們夫婦獨資開設，於83年7 、
      8月間聘請丙○○擔任全民醫院院長，另於84年4月間聘請
      己○○擔任群民診所之負責人，黃、蕭二人名義是醫院及
      診所之負責人，但醫院及診所之帳務實際上均由會計及我
      負責掌管；全民醫院及群民診所實際負責人是我及丁○○
      ，醫院及診所業務往來帳款、支票開立及收受均由我全權
      綜理，我確實於83年11月間與尚輝公司甲○○訂立醫療器
      材租賃契約，我將大湖全民醫院之醫療器材及兩間不動產
      質押予尚輝公司，向尚輝貸款1千6百餘萬元週轉。如附表
      四編號1、2所示之本票是我開立予尚輝公司的，丁○○只
      是在發票欄簽名蓋章而已，我開立前述2張本票時，事前
      有告知丙○○，但開立當時丙○○並未親自蓋印，丙○○
      有授權我利用渠名義開立本票借款，但我無法提出丙○○
      授權我利用渠名義開立本票之相關證據，「丙○○」之印
      章確實由我本人保管無誤；我確實於84年3月14日及84 年
      7月19日與尚輝公司訂定群民診所醫療器材租賃契約，目
      的是向尚輝公司貸款週轉，貸款金額為367萬5千元及517
      萬5千元，如附表四編號3、4所示之本票係我開立予尚輝
      公司的，我開立該2張本票前有向己○○及丙○○告知，
      要利用渠等名義開票，當時己○○及丙○○二人並無表示
      任何意見，但我開立該2張本票予尚輝公司時，己○○及
      丙○○並不在場，我確信非他們兩人所親自簽署，至於何
      人替渠二人簽署我不知道，該2張本票並非丁○○授意我
      開立。我確實開立如附表四編號1、2、3、4所示之本票，
      向尚輝公司貸款2千4百78萬1千6百80元（包括利息）等語
      （見93年度偵字第1307號卷第20至23頁）。
    (3)證人即被害人丙○○於苗栗縣調查站時證稱：如附表四編
      號1、2、3、4所示之本票，均非我親自蓋印，我迄今都不
      不曾看過前述4張本票；如附表四編號3所示之本票上發票
      人丙○○之簽名，並非我所簽名，我事前及事後根本不知
      道丁○○有開立該4張本票。我進入全民醫院服務時，該
      醫院所有醫療器材均已購妥，根本沒有向尚輝公司租賃醫
      療器材，就我所知，丁○○開立前述2張面額各為804 萬3
      千840元本票予尚輝公司，可能係以租賃醫療器材之名義
      ，向尚輝公司調取現金的等語（見93年度偵字第1307號卷
      第24至25頁）。
    (4)再證人即被害人己○○於苗栗縣調查站時證稱：我於90年
      間收到台灣歐力士股份有限公司（下稱台灣歐力士公司，
      尚輝公司事後將前開租賃契約之權利及如附表四編號1、2
      、3、4所示之本票權利轉讓予台灣歐力士公司）寄給我存
      證信函，內容載明我於84年間因全民醫院與該公司簽訂醫
      療器材租賃契約案，因我擔任該案連帶保證人，應負擔債
      務連帶清償責任，隨後經我與該公司聯絡，發現該公司持
      有群民診所與尚輝公司簽訂之租賃合約書2份及如附表四
      編號3、4所示之本票，顯示前述2張本票係因辦理租賃醫
      療器材所開立；據台灣歐力士公司人員表示，該公司因購
      併尚輝公司，因而取得該租賃合約書及2張本票；租賃合
      約書及如附表四編號3、4所示之本票上之「己○○」姓名
      非我親自書寫，蓋留之「己○○」印文亦與我持有之印章
      不同，且我之前完全不知道有關群民診所向尚輝公司租賃
      醫療器材及開立本票情事。我於84年3至7月間經丁○○聘
      請擔任群民診所負責醫師，因業務需要而刻製乙枚我名義
      之私章，平常放在該診所交由會計行政小姐郭孟玲、徐碧
      環保管，但限制僅能用於開立診斷書或申請勞、健保費用
      （包括蓋章及代為署押本人姓名）而不得作為其他用途；
      上述印章與前述租賃合約書及本票上蓋用之「群民診所」
      、「己○○」印文不同，我不知道係由何人在前述租賃合
      約書及本票上偽造署押我姓名等語（見93年度偵字第1307
      號卷第27至28頁）。
    (5)證人甲○○於苗栗縣調查站時證稱：我確實由我代表尚輝
      公司與丁○○、乙○○夫婦訂立84年3月14日及84年7月19
      日之二份租賃契約，就我所知均由丁○○夫婦親自出面與
      我簽約，簽約時己○○均不在場，至於己○○是否知悉丁○○與尚輝公司訂立前述租賃契約，我不清楚。如附表四
      編號1、2所示之本票係我與丁○○、乙○○夫婦簽訂全民
      醫院租賃醫療器材契約時，由楊某夫婦親自簽名交給我的
      ，丁○○之目的係要向尚輝公司辦理租賃醫療器材，借款
      金額合計1千608萬7千680元，該2筆借款均由我出面與丁○○夫婦接洽；如附表四編號3、4所示之本票係丁○○、
      乙○○夫婦親自簽名交給我的，至於「己○○」及「丙○○」之簽名，我不清楚，但我確定簽約時，蕭、黃二人均
      不在場，我想己○○及丙○○之簽名可能不是蕭、黃二人
      親自簽署，至於由何人簽名，我不清楚，因為尚輝公司係
      與丁○○夫婦洽談借款事宜，並未請己○○及丙○○當該
      借款案之連帶保證人，所以當時我沒有要求蕭、黃二人必
      須親自出面簽約及於本票上親自簽名等語（93年度偵字第
      1307號卷第30至31頁）。嗣於本院審理中證稱：這兩份契
      約（指84年3月14日及84年7月19日之租賃契約書）是丁○○跟我接洽的，簽約時丁○○、乙○○都有參與，因為他
      們二人個別都有做連帶保證人。群民診所簽之租賃契約書
      與當初跟全民醫院簽的租賃契約書都是一樣的格式，如果
      不是連帶保證人，就沒有要求一定要他本人簽名，只要蓋
      醫院的章及法定代理人的章就可以了，與全民醫院及群民
      診所簽契約時都是被告丁○○他們夫妻出面接洽的；本票
      及租賃契約書上的群民診所己○○、全民醫院丙○○的印
      章是小姐拿給我蓋的，整個租賃過程都是跟被告丁○○、
      乙○○接洽。契約簽約都是一式兩份，本票上的群民診所
      及全民醫院、己○○、丙○○這四個印章跟衛生局的印章
      ，我們一定要核對吻合之後合約才有效等語（見本院96
      年7月25日審判筆錄）。
    (6)證人李穎頻於苗栗縣調查站時證稱：我與甲○○確實與丁○○、乙○○夫婦訂立84年3月14日及84年7月19日二份租
      賃契約，該契約均由丁○○夫婦親自出面與甲○○及我簽
      約，如附表四編號1、2、3、4所示之本票係丁○○、乙○○夫婦親自簽名交給甲○○及我的，至於己○○及丙○○
      之簽名係何人簽名，我不清楚；丁○○向尚輝公司租賃醫
      療器材事宜，係由甲○○出面與楊某洽談的，對於該租賃
      案，我僅負責對保及相關合約手續，所以詳細情形要問甲○○才知道等語（見93年度偵字第1307號卷第33至34頁）
      。
    (7)證人郭夢玲於苗栗縣調查站時證稱：發票人「群民診所、
      己○○」及「大湖全民醫院、丙○○」之簽名，經我詳視
      應係乙○○親自簽署的，至於發票上之簽名「丁○○」，
      我確定是丁○○親自簽署的，而大湖全民醫院、群民診所
      、丙○○、己○○之印文係何人蓋的，我不清楚，但我知
      道，該些印章均由丁○○夫婦保管，所以我想該2張本票
      應該是楊某夫婦所開立無誤，至於為何會開立予尚輝公司
      ，我則不清楚。丁○○、乙○○綜理全民醫院及群民診所
      所有業務，該醫院及診所支票之開立，均須經丁○○、乙○○夫婦之簽發等語（見93年度偵字第1307號卷第37 至
      38頁）。
   (8)本院審酌前開被告丁○○、乙○○2人之供述及證人丙○○
     、己○○、甲○○、李穎頻、郭夢玲證述之內容以觀，堪
     認：本件雖無83年11月4日全民醫院與尚輝公司所訂立之
     租賃合約書附卷，惟證人甲○○證述該次簽訂之租賃合約
     書，與84年3月14日及84年7月19日所簽訂之租賃合約書格
     式相同，且為被告丁○○、乙○○2人所是認，故足以認定
     83年11月4日全民醫院與尚輝公司確有簽訂如84年3月14 日
     及84年7月19日所簽訂之租賃合約書格式相同之契約書（一
     式二份）無訛。又於83年11月4日、84年3月14日及84年7月
     19 日大湖全民醫院、群民診所與尚輝公司訂立前開租賃合
     約書及簽發如附表四編號1、2、3、4所示之本票時，證人
     丙○○、己○○並未在場，而係由被告丁○○、乙○○2人
     代表全民醫院及群民診所與尚輝公司之職員即證人甲○○
     、李穎頻所為，此亦為被告丁○○、乙○○2人所是認，核
     予證人丙○○、己○○、甲○○、李穎頻證述之情節相符
     ，應認為實在。有關前開租賃合約書及如附表四編號1、
     2 、3、4所示之本票上，有關丁○○、乙○○之簽名係分
     別由被告丁○○、乙○○2人親自所為，且其上所蓋之「大
     湖全民醫院」、「群民診所」、「丙○○」、「己○○」
     之印文等，所使用之印章均是由被告丁○○、乙○○2人提
     出，交由證人甲○○用印所為乙情，為被告丁○○、乙○○2人所承認，核予證人甲○○、李穎頻證述之事實相符，
     堪認為真正。依證人郭夢玲前開證述：「群民診所、己○○」及「全民醫院、丙○○」之簽名，係乙○○親自簽
     署的。且本院審酌前開租賃合約書及如附表四編號1、2 、
     3、4所示之本票，其上有關「群民診所、己○○」及「全
     民醫院、丙○○」之簽名，從外觀及書寫之方式、運行之
     筆勢等比對，均可判斷應係出於同一人所為，而此項書寫
     之筆跡、運行之筆勢等，亦與被告乙○○在前開租賃合約
     書、本票及筆錄上之簽名筆跡相若，此觀卷附之租賃合約
     書、本票及筆錄上之簽名自明，因此，可認定於83年11月4
     日、84年3月14日及84年7月19日全民醫院、群民診所與尚
     輝公司訂立前租賃合約書及簽發如附表四編號1、2、3 、4
     所示之本票時，其上有關「群民診所、己○○」及「全民
     醫院、丙○○」之簽名，均是由被告乙○○所為，被告丁○○、乙○○2人辯稱不知係何人所為云云，顯屬事後卸責
     之詞，洵無足採。被告丁○○、乙○○2人雖辯稱其與尚
     輝公司簽訂前開租賃合約書及簽發如附表四編號1、2、3、
     4所示之本票時，均有告知告訴人丙○○、己○○云云；惟
     查，被告2人前開供述為告訴人即證人丙○○、己○○所否
     認，而被告丁○○、乙○○並無提出其他有利之證據以供
     本院審酌，且如告訴人丙○○、己○○事前有受告知，則
     於簽訂前開租賃合約書及簽發如附表四編號1、2、3 、4所
     示之本票時，被告2人為何不通知告訴人丙○○、己○○到
     場，並親自簽名？因此，被告2人此部分所辯，除無證據證
     明外，亦與常情相違，尚難採信。
   此外，復有84年3月14日及84年7月19日群民診所與尚輝公
     司訂立前開租賃合約書2件影本及如附表四編號1、2、3、4
     所示之本票影本、台灣歐力士公司96年6月26日、同年7月
     4日之陳報狀在卷足資佐證。綜上所述，被告丁○○、乙○○2人此部分所辯，均屬事後圖卸責之詞，不足採信。堪認
     被告丁○○、乙○○2人於簽訂前開租賃合約書及簽發如附
     表四編號1、2、3、4所示之本票時，並未經告訴人丙○○
     、己○○之同意，而擅自在該租賃合約書及本票上為：A、
     盜用「丙○○」之印文；B、偽刻使用「己○○」之印章及
     印文；C、偽簽「丙○○」、「己○○」之署押之行為；至
     前開租賃合約書及如附表四所示之本票上，固蓋有「全民
     醫院」、「群民診所」之印文，惟被告2人既是實際掌控「
     全民醫院」及「群民診所」之實際負責人，並保管「全民
     醫院」及「群民診所」之印章，並有權使用該印章，故渠
     等自屬有權使用，縱另自行刻用新印，亦非違法所不許，
     因此，被告2人縱未經告訴人丙○○、己○○之同意，而刻
     用新印或蓋用「全民醫院」及「群民診所」之印文，尚難
     認有何不法，附此說明。
（二）有關被告2人確係未經告訴人丙○○之同意，由被告丁○○擅自以告訴人之名義至大湖農會開戶，並由被告丁○○
      、乙○○簽發如附表三所示之支票部分：經查，
    (1)被告丁○○於偵訊時供稱：因為我們醫院經營困難，所以
      於84年7月還要在大湖農會開立帳戶，而以醫院設備向歐
      力士（當時應為尚輝公司）借款有需要，因為當時中央信
      託辦竹企的票有退補，歐力士要求不能有退補的票，因為
      當時我私人的債信不佳，才改用全民醫院名義申請。當時
      係帶醫院執照、印章及告訴人丙○○之身分證影本至大湖
      農會辦理開戶，伊係先找櫃檯之承辦人表明欲申請開立支
      票存款戶，小姐則拿開戶申請書給伊，伊即在櫃檯內填寫
      ，填好後即交給小姐，約隔二、三天後，大湖農會的小姐
      打電話至醫院通知領取支票，伊已忘了是自己或會計小姐
      去領。開戶申請書之筆跡是伊所填具，包括立約定書部分
      ，丙○○及全民醫院的簽名蓋章亦是伊所為，有關開戶之
      丙○○及全民醫院之印章是伊授權會計小姐去刻的，刻章
      之事伊並未取得丙○○之同意，伊認為有需要，就去刻。
      而大湖農會開戶一事，伊事先有跟乙○○商量過等語在卷
      （見88年偵字第5463號卷第182頁至第183頁、第282頁正
      面至284頁正面）；被告乙○○亦供稱：原先均是使用我
      們夫妻個人名義的支票，後來因為我們的債信不佳，才改
      用全民醫院名義的支票，開支票之事均是我在處理，當時
      大湖農會人員問我關於支票是否用在購買醫院儀器、藥品
      等方面，我向其講全部均會用到支票等語（見本院92 年
      上訴字第1746號卷第96頁、第103頁至104頁）；核與證人
      即前大湖農會信用部主任黎維炎於91年8月30日偵訊時證
      稱：大湖全民醫院在大湖農會開立支票存款戶是被告丁○○來辦理的，當初被告丁○○稱院長很忙，有病人要看，
      所以由他辦理，被告丁○○並未提出告訴人丙○○之授權
      書等語（見88年偵字第5463號卷第239頁正面）相符；而
      被告乙○○既明知大湖農會開戶之情事，且事後並以該帳
      戶簽發支票，堪認被告2人均有參與此部分之犯行；此外
      ，並有被告丁○○簽署「丙○○」署押2枚、蓋用大湖全
      民醫院印文3枚及丙○○印文3枚之支票存款開戶及約定書
      1份在卷可參（見88年偵字第5463號卷第45之1頁、第116
      頁）。足徵被告2人確未徵得告訴人丙○○之同意，即擅
      自以全民醫院丙○○之名義在大湖農會開立支票存款戶，
      蓋全民醫院因業務之需要已在中信局新竹分局及新竹商銀
      大湖分行開設帳戶，衡情應無另行在大湖農會開戶之必要
      ，況告訴人丙○○若有同意被告2人另在大湖農會開戶，
      為何未一併交付印章或授權被告丁○○代刻印章。雖被告
      丁○○辯稱：當日告訴人丙○○有一同前往開戶，後因門
      診忙乃先行離開云云；然為告訴人丙○○所否認，且開戶
      並非複雜難做之事，亦不需費時甚久，告訴人丙○○若確
      已到場，縱因門診繁忙須先行離去，亦可先讓告訴人丙○○親自簽名蓋章後再行離開，被告丁○○此部分所辯實與
      常理有違，不足採信，顯然在大湖農會開戶當日，告訴人
      丙○○根本未隨同被告丁○○前往，應是被告2人勾結，
      由被告丁○○親自偽造全民醫院丙○○之名義在大湖農會
      開戶無疑。至被告丁○○於本院審理中證述：被告乙○○
      並未參與有關大湖農會部分之犯罪事實云云，則屬事後迴
      護被告乙○○之詞，尚無足取，併此說明。
    (2)此外，復有大湖農會88年12月2日湖區農字第1143號函所
      附支票存款帳號581之2號帳戶之開戶申請資料及往來紀錄
      各乙份、92年4月14日湖區農字第283號函所附大湖全民醫
      院自開戶日起至84年12月31日止，丙○○支票帳號581之2
      所簽發之支票，已兌現支票影本16張，存款不足退票單影
      本9張、大湖農會之支票存根2本等附卷足資佐證（見88年
      度偵字第5643號卷第44頁至48頁、原審卷第一宗第147至
      161頁、第二宗第77頁證物袋）。
（三）綜上論述，被告丁○○、乙○○2人所辯均屬事後卸責之
      詞，不足採信。而被告2人確有未經告訴人丙○○、己○○之同意，分別擅自在前開租賃合約書及本票上，盜用「
      丙○○」印文、偽刻使用「己○○」之印章及印文、偽簽
      「丙○○」、「己○○」之署押及偽刻「丙○○」之印章
      在大湖農會支票存款開戶申請及約定書上用印，並簽發支
      票之行為，事證已臻明確，均堪予認定，應依法論科。
參、論罪科刑之理由：
一、查刑法於94年2月2日修正公布，並於被告行為後之95年7 月
    1日施行。按行為後法律有變更者，適用行為時之法律，但
    行為後之法律有利於行為人者，適用最有利於行為人之法律
    ，修正後刑法第2條第1項定有明文。此條規定係規範行為後
    法律變更所生新舊法律比較適用之準據法，本身尚無新舊法
    比較之問題，於新法施行後，應一律適用新法第2條第1項之
    規定，為「從舊從輕」之比較。再按本次法律變更，比較時
    應就罪刑有關之共犯、未遂犯、想像競合犯、牽連犯、連續
    犯、結合犯，以及累犯加重、自首減輕暨其他法定加減原因
    （如身分加減）與加減例等一切情形，綜其全部罪刑之結果
    而為比較，惟比較之結果，新舊法處罰之輕重相同者，及刑
    法第59條之規定，為法院就酌減審認標準見解之明文化，非
    屬法律之變更，即無刑法第2條第1項規定之適用，應依一般
    法律適用原則，適用裁判時法（參酌最高法院95年5月23 日
    刑事庭第8次會議決議及95年11月7日第21次刑事庭會議95
    年刑議字第6號決議）。
（一）查此次刑法第55條（想像競合犯部分）內容，固有修正，
      惟分別比較新、舊法結果，對被告之法律效果並無不同，
      即無刑法第2條第1項規定之適用，應依裁判時法即新法論
      處。
（二）刑法第28條共同正犯規定，亦有修正，分別適用新、舊法
      比較結果，刑法第28條原規定「2人以上共同『實施』犯
      罪之行為者，皆為共同正犯」，新法修正為「2人以上共
      同『實行』犯罪之行為者，皆為共同正犯」，即舊法之「
      實施」已修正為「實行」。原「實施」之概念，包含陰謀
      、預備、著手及實行等階段之行為，修正後僅共同實行犯
      罪行為始成立共同正犯。是新法共同正犯之範圍已有限縮
      ，排除陰謀犯、預備犯之共同正犯。新舊法就共同正犯之
      範圍既因此而有變動，自屬犯罪後法律有變更，而修正後
      之規定並非對被告較有利，應適用被告行為時之規定。
（三）刑法第55條牽連犯、第56條連續犯之規定，業於94年7 月
      7日修正公布刪除，並於95年7月1日施行，則被告之犯行
      ，因行為後新法業已刪除牽連犯、連續犯之規定，此刪除
      雖非犯罪構成要件之變更，但顯已影響行為人刑罰之法律
      效果，自屬法律變更，依新法第2條第1項規定，比較新、
      舊法結果，以適用被告之行為時法律即舊法論以牽連犯、
      連續犯，對被告較為有利。
（四）刑法第33條第5款關於罰金數額之規定，由銀元1元以上，
      修正為新臺幣1千元以上，以百元計算之。上開增訂修正
      結果，罰金刑之最高額固無變更，最低額則由「銀元1元
      （即新臺幣3元）以上」，提高為「新臺幣1千元以上」。
      新舊法比較結果，以舊法有利於行為人，依現行刑法第2
      條第1項前段規定，應適用行為時法律即舊法之規定。
二、核被告丁○○、乙○○2人所為，均係犯刑法第201條第1項
    意圖供行使之用而偽造有價證券罪，及刑法第216條、第210
    條行使偽造私文書罪。被告丁○○、乙○○2人盜用告訴人
    丙○○之印章及偽刻使用己○○之印章、印文，暨偽簽告訴
    人己○○署押等於前開租賃合約書之行為，均屬偽造租賃合
    約書之部分行為；又被告丁○○、乙○○2人偽造丙○○之
    私章各一顆，並在大湖農會支票存款開戶申請及約定書上，
    偽造丙○○之簽名，蓋用偽造丙○○之印章，係偽造私文書
    之部分行為，均不另論罪；被告2人前開偽造私文書之低度
    行為，均應為行使偽造私文書之高度行為所吸收，而應論以
    行使偽造私文書罪。又被告2人在如附表編號四所示之1、2
    、3、4之本票上，所盜用告訴人丙○○之印章及偽刻使用己○○之印章、印文，暨偽簽告訴人丙○○、己○○署押等於
    前開4張本票上之行為，均屬偽造本票之部分行為，及在偽
    造大湖農會支票上蓋用偽造丙○○之印章，均係偽造支票之
    部分行為，均不另論罪；被告2人行使偽造本票、支票之低
    度行為，應為偽造本票、支票之高度行為所吸收，均不另論
    罪。有關犯罪事實二、（一）、（二）、（三）所示部分犯
    行，與公訴人起訴之部分，有裁判上一罪之連續犯關係，並
    經檢察官聲請併案審理，本院自得就此部分一併審理，併此
    說明。被告2人所犯上開2罪，均有犯意聯絡及行為分擔，應
    論以共同正犯。被告二人利用不知情之人偽刻「丙○○」、
    「己○○」之印章，應論以間接正犯。被告2人先後多次偽
    造文書、本票、支票之犯行，均時間緊接，犯罪構成要件相
    同，顯係基於概括之犯意而為，應依連續犯之規定，論以行
    使偽造私文書罪及偽造有價證券罪，各論以一罪，並分別依
    修正前刑法第56條之規定加重其刑。被告所犯連續行使偽造
    私文書、連續偽造有價證券罪間，有方法、結果之牽連關係
    ，應依修正前刑法第55條後段牽連犯之規定，從一重之連續
    偽造有價證券罪處斷。
三、原審以被告丁○○、乙○○2人罪證明確，予以論罪科刑，
    固非無見。惟查：（一）被告丁○○、乙○○2人就全民醫
    院有關新竹商銀大湖分行及中信局新竹分局犯罪事實部分，
    認被告2人應成立犯罪，尚有未洽，理由詳如後述；（二）
    有關犯罪事實二、（一）、（二）、（三）所示部分，與公
    訴人起訴之部分，有裁判上一罪之連續犯關係，原審未及審
    酌，容有未當；（三）有關刑法修正部分，原審未及比較新
    舊法對被告2人有利或不利之情形，亦有未合。被告丁○○
    、乙○○2人上訴意旨否認犯罪，指摘原判決不當，雖無理
    由，然原判決既有上述可議之處，即屬無可維持，自應由本
    院將原判決撤銷改判。爰審酌被告夫妻2人，為圖一己之私
    利，連續偽造金額龐大之本票、支票，供其2人調度資金，
    嚴重危害社會正常經濟運作，惡性非輕，且犯後未能坦白承
    認，惟考量告訴人並未因偽造支票而受有實質之財產上損害
    等一切情狀，分別量處如主文第二項所示之刑。至附表三所
    示偽造「全民醫院丙○○」名義之支票，及如附表四所示之
    本票，雖未經扣案，惟無證據證明已經滅失，應依刑法第
    205條之規定宣告沒收。另向大湖農會開戶用之偽造「丙○○」之印章1顆與偽造84年3月14日與84年7月19日租賃合約
    書及如附表四編號3、4所示之本票所偽刻之「己○○」之印
    章1枚，雖未據扣案，惟亦無證據證明已經滅失；另大湖農
    會支票存款開戶申請及約定書上為造「丙○○」之署名2枚
    、印文3枚，及偽造84年3月14日與84年7月19日租賃合約書
    上「己○○」之署押、印文各2枚（每份一式二份），亦應
    依刑法第219條之規定宣告沒收。至於83年11月4日所訂立之
    租賃合約書上所盜蓋之「丙○○」印文部分，因印文為真正
    ，且該租賃合約書並未扣案，為免將來執行上之困難，爰不
    為沒收之諭知。
參、不另為無罪諭知部分：
一、公訴意旨略以：丁○○係苗栗縣大湖鄉○○路48之5號全民
    醫院之董事長，與其妻乙○○共同掌理全民醫院之行政、財
    務及庶務等事務。而為符合醫療法之規定，丁○○於82年7
    月間，聘請庚○○擔任全民醫院之院長，並經庚○○之同意
    ，以全民醫院及庚○○之名義，先於82年10月28日，向新竹
    商銀大湖分行，申請開立戶名為大湖全民醫院庚○○、帳號
    為0602 26之9號之支票存款帳戶；再於83年6月11日，向中
    信局新竹分局，申請開立戶名及代表人亦為全民醫院及庚○○、帳號為207之7號（後更改為207之6號）之支票存款帳戶
    ，惟丁○○及乙○○於庚○○任職全民醫院院長期間，均以
    丁○○個人之名義開立支票以支付醫院之相關開銷，未曾以
    全民醫院及庚○○之名義開立新竹商銀或中信局新竹分局之
    支票支付醫院之開銷，庚○○亦自行保管全民醫院大印及個
    人私章。嗣83年7月1日，庚○○卸任院長，丁○○改聘丙○○擔任全民醫院院長，此時丁○○之財務狀況漸趨不佳，恰
    丙○○亦未注意自己保管醫院印章及個人私章，丁○○與乙○○見有機可趁，竟基於偽造文書之共同概括犯意聯絡，未
    經丙○○之同意或授權，（一）先於83年7月7日，由丁○○
    或乙○○指示不知情之全民醫院總務郭夢玲，擬具該院變更
    負責人為丙○○之公文，填具新竹商銀更換印鑑戶名申請書
    、支票存款印鑑卡，並於上開申請書及印鑑卡上偽造丙○○
    之簽名、盜蓋丙○○留存於醫院之印章後，持向新竹商銀大
    湖分行不知情之職員黃碧智、李秀月，將上開新竹商銀大湖
    分行原戶名為全民醫院庚○○之0602 26之9號支票存款帳戶
    戶名變更為全民醫院丙○○，俾便領用支票使用。又丁○○
    、乙○○復意圖供行使之用，基於偽造支票行使之共同概括
    犯意聯絡，於向中信局新竹分局、新竹商銀大湖分行領用前
    開以全民醫院及丙○○名義申請之空白支票後，未經丙○○
    之同意或授權，至遲至84年6月6日起，或由丁○○、或由乙○○、或由丁○○或乙○○2人指示不知情之醫院會計林碧
    玉或職員，連續多次以全民醫院及丙○○為共同發票人，並
    盜用丙○○留存於醫院之私章或使用上開偽造之印章，偽造
    如附表一、二所示之中信局新竹分局、新竹商銀之支票，並
    持以行使，交付予莊鼎火、百朝電梯、興為儀器、及其他不
    詳人士，供作丁○○與乙○○調度全民醫院、丁○○個人所
    經營建築事業所需資金，及購買醫療器材之用。因認被告丁○○、乙○○此部分亦共同涉犯刑法第201條第1項意圖供行
    使之用而偽造有價證券罪，及刑法第216條、第210 條行使
    偽造私文書罪云云。
二、本件公訴人認被告丁○○、乙○○2人涉有前開犯嫌，係以
    下列證據為其主要論據：
（一）偽造文書部分：
    (1)告訴人丙○○之指訴。
  　(2)切結書1紙：被告丁○○於84年10月15日書立之內容為「
      立切結書人丁○○於83年起陸續未經丙○○同意擅自以全
      民醫院丙○○之名向下列行庫開立甲種支票帳戶領取甲種
      支票私自使用，中央信託局新竹分局支票帳號207之6、
      207之7號、新竹中小企銀大湖分行甲存支票帳號60226
 　 　之9號、苗栗縣大湖地區農會甲存支票帳號581之2號」
      之切結書1紙。
  　(3)被告丁○○於偵查中下列日期訊問時之供述：
 　　88年12月17日、89年6月29日，分別供陳：切結書係伊所
       書立；內容係丙○○要求，伊認為沒有問題等語。
 　　91年5月3日供稱：伊係因私人債信不佳，所以才用醫院
       之名義去申請支票。
 　　91年10月2日稱：新竹商銀之變更印鑑，可能是林碧玉或
       郭夢玲去辦的，公文可能是會計郭夢玲寫的，是伊交待
       下面的人去辦理印鑑變更。當初伊與丙○○感情融洽，
       丙○○負責醫務，財務則由伊與乙○○負責，所以有些
       事，會跳過丙○○處理。
    (4)證人即時任全民醫院總務之郭夢玲證言：
   　91年6月14日證稱：全民醫院的章，在庚○○時期，因庚○○堅持，都由庚○○自己保管；丙○○時代，因丙○○未堅持，所以由丁○○夫婦保管。
 　　91年10月30日證稱：全民醫院發給新竹商銀之公文是伊
       所擬具，到新竹商銀更換戶名，應該是丁○○或乙○○
       叫伊去辦的，因為他們是真正老板，院長不管行政事務
       ，只看病、不會叫伊工作，會計、庶務都是丁○○夫婦
       管理。更換印鑑卡申請書及印鑑卡上全民醫院、丙○○
       的資料，是伊的字跡。至於黃的簽名，伊不敢否認非伊
       所為，因為其他部分是伊寫的；當時是丁○○保管黃海
     　海寧及醫院的印章。
   　(5)證人即新竹商銀職員李秀月於91年8月30日於偵查中證稱
       ：全民醫院變更印鑑，由伊承辦。一般公司行號辦理支
       票存款戶開戶，負責人不一定要親自辦理，若委託他人
       ，需出具授權書，本件固無授權書，但由申請書上有對
       保人及印鑑卡上有見簽人黃碧智的蓋章，可看出應是丙○○本人親自在黃碧智面前簽名。及申請表格不一定要
       在銀行填等語。
     (6)證人即時任新竹商銀職員之黃碧智於91年9月24日偵查中
       證稱：全民醫院之更換戶名、印鑑是由伊對保及見簽，
       但伊不知道是誰簽名蓋章，是全民醫院之會計拿去來給
       伊辦理。一般私人，伊一定要看本人親自簽名，但公
 　　　司行號，只要出具公文即可。
     (7)中信局91年9月20日中政字第9109600432號函，所附全民
       醫院印鑑卡中丙○○之簽名。
   　(8)扣案之新竹商銀更換印鑑戶名申請書、支票存款印鑑卡
       各一紙。
（二）偽造有價證券部分：
    (1)告訴人丙○○之指訴。
    (2)被告丁○○於偵查中供述：伊與被告乙○○曾以全民醫院
      及丙○○之名義，開立如起訴書所示之附表一編號1、4、
      6及附表二編號11所示之中信局及新竹商銀支票。全民醫
      院新竹商銀的帳戶退票金額高達7千多萬元，是醫院與個
      人的建築業經營不善所致。因為全民醫院的資金與建築業
      的資金混在一起使用，所以自己得的建築業會開到全民醫
      院的票。全民醫院在庚○○擔任院長時，未以全民醫院及
      庚○○之名義開過票，也未領用支票。當時之開銷由會計
      付帳，或由伊開自己的票。當時丙○○負責醫務，財務由
      乙○○負責，所以有些事會跳過丙○○處理。
    (3)被告乙○○於偵查中供述：中信局及新竹商銀之支票，係
      伊以全民醫院及丙○○之名義開立，供醫院周轉之用。
    (4)證人庚○○於偵查中供述：伊擔任全民醫院院長期間，未
      曾以醫院及院長名義簽發支票，亦未領用支票；當時醫院
      之院章及個人之私章均由伊自己保管，未用過支票。
    (5)證人郭夢玲於偵查中供述：伊任職全民醫院總務時，在庚○○時期都由庚○○自己保管印章，丙○○時期則由丁○○夫婦保管，當時支票部分都是由乙○○處理，因財務很
      亂，票及帳都是拿到丁○○服務處開票，資金由丁○○主
      導等語。
    (6)證人林碧玉於偵查中供述：全民醫院有些票是伊開的，付
      藥品及藥材的錢，發票人是院長丙○○，伊開票後送給董
      事長及乙○○，並未經過丙○○，是丁○○與乙○○指示
      伊以丙○○名義開票等語。
    (7)證人莊鼎火於偵查中供述：丁○○曾拿全民醫院的票向伊
      調借款項，後來未兌現，伊去找丁○○，丁○○叫伊找丙○○，丙○○卻說只是掛名負責人而已等語。
    (8)有卷附之新竹商銀大湖分行60226之9之支票存款帳戶退票
      資料表1份，顯示退票之金額達7千多萬元；如起訴書所載
      之支票影本等，及財政部台灣省中區國稅局苗栗縣分局89
      年11月2日中區國稅苗縣徵密字第89016666號函所附全民
      醫院83、84年課稅申報書資料1份，顯示83年度收入僅約
      2700萬元，84年度收入僅約2800萬元，實無於84年6月至9
      月間退票高達7千多萬元之事實。又被告丁○○、乙○○
      另涉有多起詐欺案件，經法院分別判處有罪在案，顯示其
      2人於82、83年起財務狀況不佳，有偽造有價證券之動機
      。
三、按犯罪事實應依證據認定之，無證據不得認定犯罪事實；不
    能證明被告犯罪者，應諭知無罪之判決，刑事訴訟法第154
    條第2項及第301條第1項，分別定有明文。次按認定不利於
    被告之事實，須依積極證據，苟積極證據不足為不利於被告
    事實之認定時，即應為有利於被告之認定，更不必有何有利
    之證據；又事實之認定，應憑證據，如未能發現相當證據，
    或證據不足以證明，自不能以推測或擬制之方法，以為裁判
    基礎。而刑事訴訟法上所謂認定犯罪事實之積極證據，係指
    適合於被告犯罪事實之認定之積極證據而言，雖不以直接證
    據為限，間接證據亦包括在內；然而無論直接或間接證據，
    其為訴訟上之證明，須於通常一般之人均不致有所懷疑，而
    得確信其為真實之程度者，始得據為有罪之認定，倘其證明
    尚未達到此一程度，而有合理之懷疑存在時，致使無從形成
    有罪之確信，根據「罪證有疑，利於被告」之證據法則，即
    不得遽為不利被告之認定（最高法院30年上字第816號、29
    年上字第3105號、30年上字第1831號、40年台上字第86號及
    76年台上字第4986號等判例意旨參照）。訊之被告丁○○、
    乙○○均堅詞否認有何前開偽造文書及偽造有價證券之犯行
    ，均辯稱：按於通常情形下，支票如發生退票之情形，金融
    機關會主動通知發票人是否願於7日內補足票款註銷退票紀
    錄，持票人亦會要求發票人清償債務，是發票名義人斷無不
    知有支票在外流通之理，而如係遭人偽造開票，發票人必然
    報警處理或取回支票印鑑，以防止偽造人再行開立支票，斷
    無可能放任不管。查，伊等2人以全民醫院名義所開立之支
    票，於84年6月起即有退票紀錄，顯然於84年6月告訴人丙○○應即知悉伊等有以全民醫院為發票，並有退票之行為，然
    告訴人丙○○不但未報警，且持續至85年間仍陸續容忍伊等
    繼續以全民醫院名義開票，此足以證明告訴人丙○○確係事
    前同意伊等簽發支票。況伊等以全民醫院名義所開立之支票
    非在少數，甚且有換票處理之情形，實難想像沒有任何一位
    債權人取得伊等所交付之支票後，未再向告訴人丙○○查詢
    信用或支票真實性，然告訴人丙○○並無具體否認票據真正
    之具體行為，否則伊等如何開出如此多數之支票，卻未曾為
    告訴人丙○○所拒絕。次查，被告丁○○固有簽立一紙切結
    書交予告訴人丙○○，並載明未經告訴人丙○○之同意而簽
    立支票等語。惟被告丁○○簽立該紙切結書之目的，係基於
    與告訴人丙○○之約定，所有以全民醫院名義簽發之支票均
    由被告丁○○負責，告訴人丙○○無需承擔債務，係為防堵
    持票人對告訴人丙○○為騷擾行為，乃特別出具該切結書作
    為告訴人丙○○之護身符。設非伊等與告訴人丙○○間事前
    有協商開立支票之默契存在，彼此信任，以被告丁○○之智
    識經歷，豈有可能於犯罪後自行書立如此不利之文件交付予
    告訴人丙○○，況所有以全民醫院名義所簽發之支票確實均
    由被告丁○○自行付款兌現或收回處理，並未造成告訴人丙○○之損失，更足以證明被告丁○○仍有資力處理債務，並
    無偽造全民醫院支票之必要。又全民醫院於新竹商銀大湖分
    行所開立之帳戶，係於庚○○擔任院長時即已開立，而庚○○離職後改由告訴人丙○○接任院長，將帳戶戶名變更為告
    訴人丙○○名義，此乃交接之必然程序，告訴人丙○○不可
    能不知情，伊等指示郭夢玲準備變更之文件並無不法之行為
    ，且證人庚○○於偵查中亦證述：有關大湖分行變更印鑑書
    等文件上，伊自己之簽名均真正，伊雖未親自見告訴人丙○○簽名，但依經驗法則判斷，告訴人丙○○應知悉才對等語
    在卷，再佐以告訴人丙○○有同意開票之前開事實，足證新
    竹商銀大湖分行帳戶名義之變更，應係告訴人丙○○自己之
    意思，伊等並無偽造此部分之文書。末查，伊等與告訴人丙○○夫婦間尚有數百萬元之私人債務未解決，告訴人丙○○
    一再向伊等催討，本案應係告訴人丙○○藉刑事案件威逼伊
    等清償債務之手段，伊等並無公訴人起訴之犯行云云。
四、惟查：
（一）有關偽造文書部分：
    (1)全民醫院實際上係由被告丁○○、乙○○共同掌理全院之
      行政、財務及庶務等工作，並親自或指示員工簽發支票，
      而告訴人丙○○雖擔任院長之職務，惟告訴人丙○○於任
      職全民醫院之期間，僅負責醫院看診有關之工作，並不負
      責有關財務方面之事務，且告訴人亦不負責保管「全民醫
      院」及「丙○○」之印章，而係由被告丁○○、乙○○保
      管等事實部分，業據被告丁○○、乙○○供承在卷，核與
      證人即告訴人丙○○於偵查及本院審理中指述及證述之事
      實相符，並與證人郭夢玲、林碧玉於偵查中證述之情形相
      合，此部分之事實應堪認定。依上所述，被告丁○○、乙○○既是共同掌理全民醫院之行政、財務及庶務等工作，
      並負責保管「全民醫院」及「丙○○」之印章，以資做為
      「全民醫院」對內、外事物之相關工作（除全民醫院有關
      醫療本身之事務外）之執行，則渠等以全民醫院名義所為
      之行為，其效力自應歸屬全民醫院，亦即被告2人於權限
      範圍內所為之行為，並不構成偽造之情事，先予敘明。
    (2)被告丁○○為業務之需要，先徵得庚○○之同意，以「全
      民醫院、庚○○」之名義，先於82年10月28日，向新竹商
      銀大湖分行，開立戶名及代表人為全民醫院及庚○○，帳
      號為060226之9號之支票存款帳戶；再於83年6月11日，向
      中信局新竹分局，申請開立戶名及代表人亦為全民醫院及
      庚○○，帳號為207之7號（後更改為207之6號）之支票存
      款戶。在庚○○擔任大湖全民醫院院長期間，均以丁○○
      個人名義開立支票，以支付該醫院之相關開銷，未曾以大
      湖全民醫院及庚○○名義，開立新竹商銀大湖分行或中信
      局新竹分局之支票，以支付醫院之開銷，而庚○○亦自行
      保管全民醫院之大印及個人私章之事實，亦據被告丁○○
      、乙○○供認在卷，核與證人庚○○於本院審理中證述之
      事實相符（見本審卷宗第94頁至96頁），並有新竹商銀大
      湖分行89年5月17日竹商銀字第603號函及所附之支票往來
      明細表、支票存款開戶申請書、支票存款約定書與中央信
      託局政風室89年11月15日中政字第8909600662號函及所附
      之往來明細資料等在卷足資佐證，此項之事實，亦堪予認
      定。因此，有關全民醫院設於前開新竹商銀大湖分行及中
      信局新竹分局之帳戶，應屬支票存款帳戶，且此二帳戶均
      是在庚○○擔任全民醫院院長之期間內開戶設立，並非由
      告訴人丙○○擔任院長時期所新設立之帳戶。
    (3)告訴人丙○○於83年7月1日就任全民醫院院長，而前開之
      全民醫院設於新竹商銀大湖分行之帳戶，係於93年7月7日
      由原來之法定代理人庚○○變更為丙○○，中信局新竹分
      局之帳戶於83年7月21日由原來之法定代理人庚○○變更
      為丙○○，此有前開新竹商銀大湖分行89年5月17日竹商
      銀字第603號函及所附之支票存款約定書、更換印鑑戶名
      申請書、大湖全民醫院函、支票存款印鑑卡與中央信託局
      政風室91年9月20日中政字第9109600432號函及所附之存
      戶更換取款印鑑申請書、印鑑卡等在卷足資佐證，足認前
      開二帳戶有關法定代理人名義之變更係在告訴人丙○○就
      任全民醫院之法定代理人之後。故本件首應審就者，則為
      此項法定代理人之變更是否有經過告訴丙○○之同意下所
      為？經查：
    按法人乃法律上擬制具有權利義務之人，法人本身不能自
      為法律或事實行為，而係由代表人代表法人為之，所以法
      人以其名義於金融機構設立帳戶時，必須同時署名法定代
      理人之名義；依上所述，前開二帳戶設立之名義人均為全
      民醫院，並非以告訴人丙○○個人名義為之，而告訴人丙○○僅是全民醫院之代表人而已，因此，全民醫院之代表
      人有變更時，其所設立帳戶之代表人亦應同時變更，以新
      就任之代表人代表法人執行職務，此為一般法定程式之行
      使，而為一般人所週知之事實，告訴人丙○○既身為全民
      醫院之院長，對此之事實應無法諉為不知，因此，前開法
      定代理人之變更，而對原所設立之帳戶之法定代理人名義
      為變更，應屬正常程序之踐行，並無不合常理之處。
    全民醫院與金融機關之往來，於告訴人丙○○就任前即依
      前開二帳戶為之，而該帳戶之往來自83年7月間告訴人丙○○就任時起，即已變更為告訴人丙○○，而且此項變更
      又為告訴人丙○○就任全民醫院所必踐行之程序，且前開
      二帳戶係自84年6月起才有經退票之情事，尚難以此認定
      被告丁○○、乙○○於83年7月間告訴人丙○○就任全民
      醫院院長時即有偽造文書之動機。雖證人郭曉玲於偵查中
      證述：係被告丁○○或乙○○指示伊去辦的，該資料上之
      筆跡係伊所寫云云；惟此既是一般交接程序所需踐行之行
      為，並不能因被告丁○○或被告乙○○有所指示，即驟認
      渠等所為之指示係未經告訴人丙○○之同意。又該申請變
      更法定代理人之資料，既係證人郭曉玲代為填寫，此亦僅
      能證明告訴人丙○○未親自填寫該資料而已，尚應進一步
      確認被告丁○○或被告乙○○之所指示是否有權為之，並
      不能以被告丁○○或被告乙○○對證人郭曉玲為前開之指
      示，即認定此項指示未經告訴人丙○○之允諾。
    證人即時任新竹商銀職員之黃碧智於偵查中證稱：是全民
      醫院之會計拿去來給伊辦理更換戶名、印鑑的，一般私人
      ，伊一定要看本人親自簽名，但公司行號，只要出具公文
      即可云云，依此證言，雖可認定告訴人丙○○並未親自辦
      理該帳戶之法定代理人變更程序，然既是例行性之交接所
      需踐行之程序，並不能以此反推此項變更程序，未經告訴
      人丙○○之同意。至證人李秀月既以證人黃碧智之簽章，
      做為已完成對保程序之認定，則其所為之證詞，亦難做為
      本件更換印鑑未經告訴人丙○○同意之依據。故本件尚難
      以新竹商銀大湖分行及中信局新竹分局之之支票存款約定
      書、更換印鑑戶名申請書、支票存款印鑑卡、存戶更換取
      款印鑑申請書、印鑑卡等直接做為不利被告2人之認定，
      尚應調查被告2人是否有經告訴人丙○○授權之事實。
    告訴人丙○○記僅負責全民醫院有關醫療部分之業務而已
      ，且被告2人又為全民醫院之實際負責人，並保管使用「
      全民醫院」及「丙○○」之印章，告訴人丙○○明知此情
      ，猶將其「丙○○」之私章，交由被告保管使用，而告訴
      人丙○○對全民醫院之前開帳戶需用其前開私章之情事，
      亦應知悉，已詳如前述，竟仍將其私章交由被告2人保管
      使用，其在外觀上應有使人相信其對被告2人有授權使用
      該私章之情事存在；另被告丁○○所出俱與告訴人丙○○
      收執之切結書上載明：「一、立切結書人丁○○於83 年
      起陸續未經丙○○同意擅自以全民醫院丙○○之名，向下
      列行庫開立甲種支票帳戶領取甲種支票私自使用：(1)中央
      信託局新竹分局支票帳號207之6、207之7號。(2)新竹中小
      企銀大湖分行甲存支票帳號60226之9。(3)苗栗縣大湖地區
      農會甲存支票帳號581之2號。二、上述支票之票款純屬立
      切結書人丁○○和持票人（第三人）之個人債務關係，和
      丙○○完全無任何牽涉關係，立切結書人保證願負全部責
      任，和持票人解決所有債務，決不拖累丙○○。．．．」
      等語，此有切結書一份附卷可參（見88年度偵字第5463號
      卷第4頁），惟此部分僅說明有關開立支票之情事，並未
      說明該帳戶法定代理人之變更，並未經告訴人丙○○之同
      意，所以此切結書之記載，不得做為被告2人有偽造文書
      之行為證據之認定。
    綜前所述，本院認定告訴人丙○○於同意就任全民醫院之
      法定代理人時，即已知悉有關帳戶應變更法定代理人之情
      事，而因有關全民醫院所有之行政事項，均是由被告2 人
      處理，被告2人指示證人郭曉玲辦理帳戶法定代理人變更
      之事項，即屬全民醫院有關對外之行政事項，依當時之狀
      況此項變更登記，並無不合理或違反常情之情事，堪認被
      告2人此部分辯稱，有經過告訴人丙○○同意等語，應堪
      予採信；而告訴人丙○○此部分證述尚無足取。
（二）有關偽造有價證券部分：
    (1)本件系爭支票之發票人，均以全民醫院之名義為之，並非
      以告訴人丙○○之名義為之，此觀卷附之支票自明，因此
      ，就系爭支票之記載而言，應負擔票據責任者為全民醫院
      ，而非告訴人丙○○本人，所以告訴人丙○○所稱被告丁○○、乙○○2人冒用其名義簽發支票，已有未合，先先
      敘明。為前開全民醫院之帳戶所開立之支票，尚須蓋用告
      訴人丙○○為法定代理人之印章，該支票之印鑑張始符合
      ，而得以兌現該支票，因此，被告等2人雖為全民醫院之
      實際負責人，而有權蓋用全民醫院之大章，然法定代理人
      之私章，仍須由法定代理人為之，或經由法定代理人之同
      意、或授權使用，始得為之，否則仍屬偽造；所以，本件
      系爭支票有關「丙○○」之印章雖為被告2人所蓋，為仍
      須應進一步探討，被告2人是否有權使用該印章？
    (2)又前開中信局新竹分局帳戶之支票，係自83年8月6日開始
      有票據交換，迄至84年9月29日經公告為拒絕往來戶；而
      前開新竹商銀大湖分行帳戶之支票，係自83年11月1日開
      始有票據交換，迄至84年9月29日經公告為拒絕往來戶；
      此有中信局新竹分局88年12月7日竹發營字第647號函及所
      附之開戶申請資料、往來明細表與新竹商銀大湖分行89年
      5 月17日竹商銀大湖字第603號函及所附之開戶資料、往
      來明細表及92年4月21日竹商銀大湖字第88-1號函及所附
      支票影本等可資佐證（見88年度偵字第5463號卷第54頁至
      58 頁、第73頁至76頁；原審卷宗一第199頁至283頁），
      足認前開二帳戶於83年8月6日及同年11月1日起已有票據
      交換之情事。
    (3)證人林碧玉於89年8月16日偵訊時證稱：大湖全民醫院對
      外所開立之支票，均係由伊填載，再蓋院長丙○○的印章
      ，支票屆期時亦係向伊兌領票款，丙○○也都知道，伊有
      向丙○○說過，丙○○則說他只是掛名而已，兌換現款要
      找被告丁○○云云（見88年度偵字第5463號卷第99頁正面
      ）；而於原審92年7月29日審理時，於被告選任辯護人反
      詰問時又陳稱：丙○○應該知道有對外簽發中央信託局、
      新竹商銀之支票等語（見原審卷第二宗第128、129頁）及
      於本院92年10月23日審理時證稱：「（問：對於你在89年
      8月16日偵查中曾證述『‧‧‧客戶來提領的時候，也是
      蓋院長的章，丙○○都知道‧‧‧』，你此句話並無說明
      清楚，在開支票的時候，丙○○是否知情，有何意見？）
      我將支票開好之後，均是交給乙○○本人審核並蓋大、小
      章。我接會計時，就是用丙○○名義的支票，而丙○○是
      院長，我認為其應該知道要付錢之事」、「（問：丙○○
      是否知道所開之支票要用到其個人的印章？）我把支票開
      好，就將支票交給乙○○處理，當時我認為丙○○是院長
      ，而推測其應該知道支票的事情」等語（見本院92年上訴
      字第1746號卷第93、94頁）；證人林碧玉於偵查之初證述
      告訴人丙○○知悉有關簽發支票之事，事後則改稱因丙○○擔任院長，推測應知悉有關支票之事，其前後之證述雖
      不盡相符，然告訴人丙○○身為全民醫院之院長，縱然實
      際不負責全民醫院有關財務之情事，然其擔任院長職務1
      年有餘，竟對財務有關支出之方式，推知毫無所悉，似與
      常情不合。
    (4)又證人李集光於本院92年10月23日審理時證稱：被告2人
      於81起至84年間止，曾以支票為憑證向伊借錢，之前皆係
      由被告2人簽發支票，至83年間始拿到全民醫院丙○○名
      義的支票，當伊拿到全民醫院的支票後，有去問過丙○○
      一次，當時丙○○向伊講此支票為丁○○太太所簽發，要
      找丁○○他們要錢，伊總共收到7、8張全民醫院丙○○名
      義的支票，金額約7百多萬元，然該7百多萬元的支票均退
      票，嗣於85年間由丁○○來找伊解決，伊並無向丙○○要
      過錢等語（見本院上訴字第1746號卷第82至85頁）。再證
      人莊鼎火於89年8月16日偵訊時證稱：被告丁○○曾拿全
      民醫院丙○○之支票向伊調現150萬元，伊去找丁○○，
      丁○○則叫伊去找丙○○，丙○○卻說只是掛名而已等語
      （見88年度偵字第5463號卷第99頁）；堪認告訴人丙○○
      在擔任全民醫院院長期間內，曾有人持全民醫院所簽發之
      支票，向擔任院長之告訴人丙○○主張權利。
    (5)至被告丁○○所立之切結書上固載明：「一、立切結書人
      丁○○於83年起陸續未經丙○○同意擅自以全民醫院丙○○之名，向下列行庫開立甲種支票帳戶領取甲種支票私自
      使用：(1)中央信託局新竹分局支票帳號207之6、207之7號
      。(2)新竹中小企銀大湖分行甲存支票帳號60226之9。(3)苗
      栗縣大湖地區農會甲存支票帳號581之2號。二、上述支票
      之票款純屬立切結書人丁○○和持票人（第三人）之個人
      債務關係，和丙○○完全無任何牽涉關係，立切結書人保
      證願負全部責任，和持票人解決所有債務，決不拖累丙○○。．．．」等語，此有切結書一份附卷可參（見88年度
      偵字第5463號卷第4頁）；然依據前開說明，系爭前開二
      帳戶有使用支票之情事，係自83年8月間起，而證人李集
      光、莊鼎火曾持全民醫院支票向告訴人丙○○追討款項時
      ，告訴人丙○○則稱此票係被告丁○○、乙○○所簽發，
      顯然告訴人丙○○身為全民醫院之院長時，對全民醫院及
      被告2人有使用前開支票做為支付款項之情形，應有所知
      悉；本件告訴人丙○○因未掌管全民醫院之財務，故認為
      前開帳戶支票使用係屬被告2人之行為，所簽發之支票應
      由被告2人負責，與伊無關，而要求被告丁○○應簽系爭
      切結書以做為免責之依據，殆有可能？因此，被告丁○○
      辯稱：其簽立該紙切結書之目的，係基於與告訴人丙○○
      之約定，所有以全民醫院名義簽發之支票均由被告丁○○
      負責，告訴人丙○○無需承擔債務，係為防堵持票人對告
      訴人丙○○為騷擾行為，乃特別出具該切結書作為告訴人
      丙○○之護身符等語，與常情尚無不合之處，自難以該切
      結書之內容，逕採為被告丁○○、乙○○不利之證據認定
      。
    (6)告訴人丙○○既明知被告丁○○、乙○○有使用其全民醫
      院法定代理人之私章，供被告等2人做為簽發前開二帳戶
      之支票使用，理由已詳如前述，此時告訴人丙○○猶未積
      極找被告2人，儘快把被告2人所保管之私章取回，而容認
      被告2人繼續使用其私章簽發支票，則被告2人所辯：渠等
      有經告訴人丙○○之同意而使用告訴人丙○○之私章等語
      ，尚非毫無所據。至證人庚○○之證詞，僅能證明其在擔
      任全民醫院院長時，當時全民醫院有關財務處理之情形，
      不能以此做為證明告訴人丙○○擔任院長時期有關財務之
      運作方式，是否亦屬相同；又證人郭夢玲及林碧玉於偵查
      中之證述，亦僅能證明全民醫院及告訴人丙○○之印章，
      均由被告丁○○、乙○○保管中，且有關全民醫院之財務
      之掌理及支票之簽發均由被告丁○○、乙○○負責而已，
      尚不能直接做為被告丁○○、乙○○有偽造有價證券之證
      據。另卷附之新竹商銀大湖分行60226之9之支票存款帳戶
      退票資料表1份，如起訴書所載之支票影本等，及財政部
      台灣省中區國稅局苗栗縣分局89年11月2日中區國稅苗縣
      徵密字第89016666號函所附全民醫院83、84年課稅申報書
      資料1份，暨被告丁○○、乙○○另涉有多起詐欺案件，
      經法院分別判處有罪在案等，雖可顯示被告丁○○、乙○○所簽發之該支票，有經退票無法兌現之情形，及全民醫
      院營運狀況不佳，暨被告丁○○財務狀況不佳之情事，然
      此與被告丁○○、乙○○是否有偽造本件前開二帳戶之支
      票，並無必然之關係，併此說明。
五、綜上所述，告訴人丙○○就前開二帳戶部分所述，尚非無瑕
    疵可指，而被告丁○○、乙○○就此部分所辯，渠等有經告
    訴人丙○○同意變更全民醫院前開二帳戶之法定代理人名字
    及同意渠等使用該二帳戶之事實，尚堪予採信；本院復查無
    其他證據證明被告丁○○、乙○○涉有前開之犯行，此部分
    原應為無罪之諭知，惟公訴人認被告丁○○、乙○○此部分
    犯行與前開論罪科刑之部分有裁判上一罪之關係，爰不另為
    無罪之諭知。
據上論結，應依刑事訴訟法第369條第1項前段、第364條、第299
條第1項前段，刑法第28條（修正前）、第56條（修正前）、第
201條第1項、第205條、第216條、第210條、第219條、第55條，
修正前罰金罰鍰提高標準條例第1條前段，判決如主文。
本案經檢察官戊○○到庭執行職務。
中     華      民      國     96     年   8    月   29  日
            刑事第十一庭  審判長法　官　陳　朱　貴
                                法　官　郭  同  奇
                                法　官　何  志  通
上列正本證明與原本無異。
如不服本判決應於收受送達後十日內向本院提出上訴書狀，其未
敘述上訴之理由者並得於提起上訴後十日內向本院補提理由書（
均須按他造當事人之人數附繕本）。
                                書記官　高　麗　淇
中　　華　　民　　國　　96　　年　　8　　月　　29 　日
 附表四
┌──┬──────────┬──────┬──────┬────────┐
│編號│發票名義人   　     │發  票  日  │ 到  期  日 │金 額（新臺幣） │
├──┼──────────┼──────┼──────┼────────┤
│1   │大湖全民醫院丙○○  │83年11月4日 │ 84年10月2日│8,043,840元     │
│    │丁○○　            │            │            │                │
│    │乙○○　            │            │            │                │
│    │勝興砂石行丁○○    │            │            │                │
├──┼──────────┼──────┼──────┼────────┤
│2   │大湖全民醫院丙○○  │83年11月4日 │84年10月15日│ 8,043,840元    │
│    │丁○○　            │            │            │                │
│    │乙○○　            │            │            │                │
│    │勝興砂石行丁○○    │            │            │                │
├──┼──────────┼──────┼──────┼────────┤
│3   │群民診所己○○      │84年3月14日 │84年10月15日│ 4,347,000元    │
│    │大湖全民醫院丙○○  │            │            │                │
│    │丁○○              │            │            │                │
│    │乙○○              │            │            │                │
├──┼──────────┼──────┼──────┼────────┤
│4   │群民診所己○○      │84年7月19日 │84年10月22日│ 4,347,000元    │
│    │大湖全民醫院丙○○  │            │            │                │
│    │丁○○              │            │            │                │
│    │乙○○              │            │            │                │
└──┴──────────┴──────┴──────┴────────┘
